【裁判字號】    97,交聲,60
【裁判日期】    971017
【裁判案由】    違反道路交通管理處罰條例聲明異議
【裁判全文】
臺灣新竹地方法院交通事件裁定          97年度交聲字第60號
原處分機關  交通部公路總局新竹區監理所新竹市監理站
異  議  人  甲○○
上列受處分人因違反道路交通管理處罰條例案件，對於交通部公
路總局新竹區監理所新竹市監理站於民國97年1 月18日所為之竹
監新四字第裁51-E00000000號違反交通事件裁決不服，聲明異議
，本院裁定如下
    主    文
異議駁回。
    理    由
一、按汽車行駛於道路上，其駕駛人或前座乘客未繫安全帶者，
    處駕駛人新臺幣1,500 元罰鍰，道路交通管理處罰條例第31
    條第1 項亦定有明文。次按汽車行駛於道路上，其汽車駕駛
    人及前座乘客應依下列規定使用安全帶：腰部安全帶置於腰
    部以下，肩部安全帶固定位置應依個人調整，避免安全帶纏
    繞過頸部，且應置手臂上端以上。汽車駕駛人及前座乘客繫
    安全帶實施及宣導辦法第3條第1項第3款後段定有明文。
二、原處分意旨略以：異議人即受處分人甲○○於民國96年12月
    15日23時5 分許，駕駛車牌號碼H3-7250 號自小客車，行經
    新竹市○○路54巷口時，因駕駛汽車未繫安全帶之違規事由
    ，遭新竹市警察局保安隊警員當場填製竹市警交字第E00000
    000 號舉發違反道路交通管理事件通知單（下稱舉發單），
    舉發異議人違反道路交通管理處罰條例第31條第1 項規定。
    異議人於應到案期限內向原處分機關提出申訴，經原處分機
    關函請舉發單位調查結果，仍認異議人確有前述違規行為，
    原處分機關乃依道路交通管理處罰條例第31條第1 項之規定
    ，裁處異議人罰鍰新臺幣（下同）1,500元等語。
三、聲明異議意旨略以：伊當天深夜並未行經光華街與經國路口
    況且伊有繫安全帶，當天伊駕駛該自小客車行進間有開大燈
    、玻璃窗緊閉、路燈在左邊，員警目視有誤，伊當場有據理
    力爭，伊行車路線是光華東街往民生路，再往北大路，伊當
    時是送余姓友人返家，如有需要可傳訊，警車是在北大路54
    巷口處鳴警笛、尾隨伊，伊原本不知是攔檢伊，是左右並無
    他人車輛，又在自宅巷口才停下來，員警在夜晚隨意鳴笛，
    令人驚心動魄，為此請求撤銷原處分云云。
四、經查：
(一)、本件異議人即受處分人於96年12月15日23時05分許，駕駛上
    開自小客車，行經新竹市○○路54巷口，未繫安全帶，嗣經
    新竹市警察局保安隊員警乙○○攔停後，以異議人有道路交
    通管理處罰條例第31條第1 項規定之行為逕行掣單舉發，惟
    異議人拒絕簽收，經員警記明事由，並告知違規時間、事實
    、到案處所等，依違反道路交通管理事件統一裁罰基準及處
    理細則第11條第1 項第1 款規定，視為異議人已經收受該通
    知單。異議人於應到案期限內向原處分機關提出申訴，經原
    處分機關函請舉發機關調查結果，認異議人確有前開違規行
    為，原處分機關乃依上開條文之規定，於96年12月15日以竹
    監新四字第裁51-E00000000號違反道路交通管理事件裁決書
    ，分別裁處異議人罰鍰1,500 元等情，有上開舉發違反道路
    交通管理事件通知單、交通部公路總局新竹區監理所新竹市
    監理站96年12月31日竹監新字第0962402906號函、新竹市政
    府警察局97年1月4日竹市警安字第0970000225號函、裁決書
    及送達證書等各乙份附卷可稽。
(二)、另證人即舉發員警乙○○到庭具結證稱：「（請描述當天舉
    發經過？）當天我們執行巡邏勤務，我在晚上快11時直行光
    華東街往民生路方向停等紅綠燈時，發現異議人沒有繫安全
    帶，異議人在我前面，因為晚上如果有繫安全帶，肩膀上面
    會有安全帶拉下來，會看的到安全帶，異議人當時穿著衣服
    我忘記了，當時在光華東街停等紅綠燈時，我已經發現異議
    人沒有繫安全帶，後來綠燈亮後，到民生路、北大路口那邊
    有一家超商，超商的燈很亮，我更確定異議人未繫安全帶」
    、「（後來你如何處理？）我開始鳴笛，跟在異議人後面，
    大約在北大路54巷口異議人停下來，當時異議人搖下車窗，
    我過去站立在車門外，此時異議人仍未繫上安全帶，我很確
    定，我也沒有看到異議人有解開安全帶的動作，所以我就依
    法舉發」、「（異議人當下何反應？）異議人也是告訴我他
    有繫安全帶」、「（異議人表示他沒有經過光華東街、經國
    路口，有何意見？）異議人確實有經過該處」、「提示97年
    1月4日新竹市警察局回函，表示你們在新竹市○○街、經國
    路口發現異議人未繫安全帶，有何意見？【提示並告以要旨
    】該回函記載有誤，應該是光華東街、經國路口，因為該回
    函是我們小隊長擬的，他並非舉發員警，我有初步先打回函
    初稿，經由小隊長整理後發出公文，初稿部分我回去找，另
    行提出」、「（你發現異議人時，該車上只有異議人一人？
    ）是」、「（異議人表示當天是冬天、半夜11時，可能是你
    目視有誤，才認為他沒有繫安全帶，有何意見？）我很確定
    異議人沒有繫安全帶，並非目視有誤」等語（見本院97年3
    月7日訊問筆錄），是異議人當時確未繫安全帶，應可認定
    。
(三)、再經異議人當庭詢問證人乙○○，其亦具結證稱：「（當天
    晚上是否很暗導致你有誤認之可能性？路燈是否在左邊？）
    重點是在便利商店的燈很亮，讓我更加確認異議人沒有繫安
    全帶，因為異議人從光華東街直行到民生、北大路右轉北大
    路，而超商在異議人左邊，駕駛也在左邊，所以我才看得很
    清楚，我回去再繪製位置圖提出到院」等語（見本院97 年3
    月7 日訊問筆錄），另觀諸證人乙○○另提出位置圖乙紙及
    現場照片3 張，異議人之行駛路線確沿光華東街行駛，先行
    經光華東街與經國路口，再行經光華東街與北大路口，且該
    處確有營業24小時之便利超商，是本件舉發時間雖為夜間11
    時許，然證人乙○○提出之照片3 張，均顯示該商店門口有
    大型招牌，是夜間仍然燈光明亮，應可認定。另佐以證人乙
    ○○所提出之新竹市警察局保安警察隊舉發交通違規事件報
    告報亦提及該駕駛人（即本件異議人）下車時並未有解開安
    全帶之動作等語，在在均足證本件異議人確有汽車行駛於一
    般道路上汽車駕駛人未繫安全帶之違規行為甚明。至於異議
    人提及伊當時係送余姓友人返家，如有必要可傳訊該名友人
    云云，惟證人乙○○就異議人車上僅有一人等情已證述明確
    ，此部分即無傳訊之必要，附此敘明。
(四)、按交通警員製單舉發違反道路交通管理處罰條例所列之違規
    事實，本質上為行政處分，係公務員基於職務上權力，依法
    就特定之具體事件所為具有公法上效果之單方行政行為，基
    於公務員為公法上行為具有公信力之原則，該行政處分當可
    被推定為真正，其據以依法處分之事實認定亦為正確無誤，
    本此公信原則，乃立法者賦予行政機關制定違反道路交通事
    件統一裁罰標準及處理細則，使值勤警員得當機處分以維護
    交通秩序、安全之行政目的，反之，若謂公務員一切行政行
    為均需預留證據以證其實，則國家行政勢必窒礙難行，據此
    ，刑事訴訟法就犯罪證據有關之規定中，與行政秩序罰之交
    通違規裁罰本旨不合之部分，自不在準用之列。本件現場舉
    發警員即證人乙○○與異議人素昧平生，並無仇隙，衡情當
    無設詞攀誣、濫予舉發之理，本件既無任何證據足資證明證
    人乙○○有捏造事實、違法取締之情事，則執勤警員本其維
    護交通秩序、安全職責所為之舉發，自應受到合法、正確之
    推定。
五、綜上所述，本件異議人確有駕車未繫安全帶之違規行為，違
    反道路交通管理處罰條例第31條第1 項之規定，異議人上開
    所辯，均顯不足採，原處分機關依該條例前揭規定據以分別
    裁處1,500 元，自無不合，異議人之異議為無理由，應予駁
    回。
六、據上論斷，應依道路交通案件處理辦法第19條、第20條前段
    ，裁定如主文。
中    華    民    國    97    年    10    月    17    日
                  交通法庭    法  官  林惠君
以上正本證明與原本無異。
如不服本裁定，應於裁定送達後5日內向本院提出抗告狀。
中    華    民    國    97    年    10    月    17    日
                              書記官  蔣淑君


司法院資訊處製作；財團法人民間司法改革基金會備份。
